【裁判字號】    95,上訴,1407
【裁判日期】    950811
【裁判案由】    恐嚇等
【裁判全文】
臺灣高等法院刑事判決                95年度上訴字第1407號
上  訴  人  臺灣板橋地方法院檢察署檢察官
上  訴  人
即  被  告  戊○○
被      告  甲○○
上列上訴人因被告恐嚇取財等案件，不服臺灣板橋地方法院94年
度訴字第1745號，中華民國95年1月24日第一審判決（起訴案號
：臺灣板橋地方法院檢察署94年度偵字第10817號、第10915號）
，提起上訴，及由檢察官移送併案審理（臺灣板橋地方法院檢察
署95年度偵字第4240號），本院判決如下：
    主  文
原判決於戊○○部分撤銷。
戊○○無罪。
檢察官之上訴駁回。
    事  實
丙○○（業經原審判處有期徒刑1年4月確定）與甲○○共同基於
意圖為自己不法所有之竊盜及恐嚇取財之概括犯意聯絡，由丙○○持其所有之自備鑰匙一把，甲○○負責把風之方式，竊取如附
表一、二所示之車輛（被害人、犯罪時間、地點、車牌號碼詳如
附表一、二所示）。附表一所示之車輛，因無被害人聯絡電話，
二人即作為代步之用，使用完畢後則隨意棄置路旁。如附表二所
示之車輛，因有被害人之聯絡電話，即由甲○○於附表二所示之
時間，撥打電話給附表二所示之乙○○、庚○○、己○○等人，
出言恐嚇，表示車輛在其等手中等語，並要求交付現金數萬元不
等金額，否則將不歸還車子等語，致乙○○、庚○○、己○○因
恐車輛無法取回或受損，心生畏懼，遂依甲○○指示，匯款至丙○○自真實姓名、年籍不詳綽號「小高」之成年男子處取得之誠
泰商業銀行（下稱誠泰銀行）戶名楊幼如（楊幼如係於民國94年
1月10日，在臺北縣三重市○○街210巷29號4樓住處內遭人竊取
存摺、金融卡等物）、帳號0000000000000號帳戶（匯款情形詳
如附表二所示，附表二編號一、二恐嚇取財既遂，附表二編號三
因被害人匯款未成功而未遂）。乙○○、羅慶章於匯款後，經告
知車輛停放位置，而取回車輛。嗣丙○○於94年6月21日將車號
ＨＡ─4485號小貨車出售予不知情之戊○○（詳後述），戊○○
於同日21時30分許，以拖車在臺北縣新莊市○○路、景德路口拖
吊該車時，為警查獲。旋於翌日（22日），戊○○再接獲丙○○
之電話，即報警並帶同警員於該日23時50分許，在臺北縣泰山鄉
○○街76號前，查獲丙○○、甲○○駕駛失竊之車號ＱＥ－3328
號自用小客車（懸掛車號丙○○自行竊取之8Ｔ－1913號車牌）
，並扣得丙○○所有供竊車所用之鑰匙1支。
    理  由
壹、有罪部分：
一、被告甲○○經合法傳喚雖未於審判期日到庭，惟其於本院準
    備程序坦承有打電話給車主並知悉係丙○○所竊之車，及有
    去臺北縣三重市○○路竊車現場等情，然辯稱僅打過1次電
    話云云。
    經查：
 (一).原審同案被告丙○○於原審證稱：其與被告甲○○共同竊取
    附表一、附表二所示之車輛，由其下手行竊，被告甲○○負
    責在巷口把風，如果車上無車主聯絡電話，則供自己及甲○○使用，使用不著則丟棄於路旁，反之若有車主聯絡電話，
    就由被告甲○○打電話向車主恐嚇，都是由甲○○至提款機
    提領恐嚇取財之所得款項，所得金額由其二人均分等語。被
    告丙○○與甲○○素無怨隙，被告丙○○業已坦承所有犯行
    ，倘其誣攀被告甲○○為共犯，刻意為不實證詞，將受偽證
    罪之處罰，對其無利可言，是原審同案被告丙○○顯無虛偽
    供述之動機。參以被告甲○○於94年6月23日內勤檢察官初
    訊時，坦承有與丙○○共同竊取附表一編號二（車號ＱＥ－
    3328號）、附表二編號三（即車號ＨＡ－4485號自用小貨車
    ）所示之車輛。可知被告甲○○確曾至竊車現場，其與丙○○共同前往，顯係於丙○○下手行竊之際，負責觀察四周警
    戒把風。又被告甲○○於警詢及本院準備程序均坦承有打電
    話給車主己○○表示車子在其手上，要匯款新臺幣（下同）
    1萬5千元，否則還車，不要報警，否則看不到車，如果匯款
    ，車子就還等語，其內容顯為恐嚇取財之犯行無訛。
 (二).原審同案被告丙○○以自備鑰匙竊取如附表一、二所示之車
    輛，由被告甲○○負責把風，得手後，再由被告甲○○負責
    恐嚇車主，要求付款贖車，而附表二編號一、二所示被害人
    依其等要求付款，附表二編號三所示之被害人則匯款未成功
    等情，除據原審同案被告丙○○自白不諱及於原審以證人身
    分結證屬實外，並有被害人葉來在、丁○○、乙○○、庚○○、己○○於警詢指述綦詳（被告甲○○於原審同意被害人
    於警詢中陳述作為證據，見原審卷第57頁），復有扣案之鑰
    匙1支、贓物領保管單、臺北縣政府警察局車牌失竊（尋獲
    ）電腦輸入單、車籍作業系統查詢認可資料，及誠泰商業莊
    敬分行94年年7月12日誠泰銀敬字第94110號函附之00000000
    00000號帳戶存摺存款業務往來約定書、存款帳戶存提交易
    明細查詢卷可稽。綜上事證明確，被告甲○○之犯行，堪以
    認定。
二、核被告甲○○所為，係犯刑法第320條第1項竊盜罪、第346
    條第1項恐嚇取財既遂罪、第346第3項恐嚇取財未遂罪。其
    與原審同案被告丙○○，就於竊取附表一、二所示之車輛及
    對附表二所示之被害人恐嚇取財之犯行，有犯意聯絡、行為
    分擔，為共同正犯。又被告甲○○行為後，刑法第55條關於
    牽連犯、第56條關於連續犯之規定，均於94年1月7日修正公
    布刪除，並於95年7月1日施行，則被告甲○○之犯行，因行
    為後新法業已刪除牽連犯、連續犯之規定，此刪除雖非犯罪
    構成要件之變更，但顯已影響被告甲○○刑罰之法律效果，
    自屬法律有變更，依新法第2條第1項規定，比較新、舊法結
    果，仍應適用較有利於被告之行為時法律即舊法論以牽連犯
    、連續犯（最高法院95年第8次刑事庭會議決議參照）。是
    被告甲○○所為5次竊盜犯行及2次恐嚇取財既遂、1次恐嚇
    取財未遂犯行，各時間緊接，構成要件相同，顯係基於概括
    犯意反覆實施，均為連續犯，應分別依刑法第56條規定論以
    竊盜罪、恐嚇取財既遂罪，並加重其刑。再其所犯竊盜罪、
    恐嚇取財罪間，有方法、目的之牽連關係，應從較重之恐嚇
    取財既遂罪處斷。
三、檢察官上訴及移送併辦意旨略以：被告甲○○於95年2月21
    日4時50分許，持客觀上可為兇器之鐵撬1支，撬開臺北縣新
    莊市○○路343號地下1樓「球愛撞球運動館」之玻璃門，進
    入撬開遊戲機台竊取13080元，因認與被告甲○○上開竊盜
    罪，有連續犯之裁判上一罪關係。本院準備程序訊據被告甲○○雖坦承有為此部分犯行，然查此部分之犯行，距被告甲○○上開最後1次竊盜犯行已距8個月，犯罪手法顯然不同，
    且被告甲○○於本院供稱係因上開恐嚇取財犯行要請律師，
    才偷錢等語，是其此部分犯行顯係另行起意為之，與起訴部
    分並無連續犯之裁判上一罪關係，檢察官之上訴，為無理由
    ，應予駁回，此部分併應退由檢察官另依法處理。
四、原審審酌被告甲○○與丙○○竊取他人所有之車輛，向車主
    恐嚇財物，危害他人之財產權，汽車所有權人莫不憂心遭擄
    車勒贖，對社會安寧秩序影響不謂不大，惡性非低，及犯後
    否認犯行等一切情狀，量處有期刑2年。並就扣案之鑰匙1支
    ，認係共犯丙○○所有，供竊取附表一、二車輛所用之物，
    依刑法第38條第1項第2款規定宣告沒收。認事、用法及量刑
    均適當。而按行為後法律有變更者，依修正前刑法第2條第
    1項之規定，以適用裁判時法為原則，如行為時法有利於行
    為人，則例外適用行為時法；依修正後刑法第2條第1項規定
    ，以適用行為時法為原則，惟如裁判時法有利於行為人，則
    例外的適用裁判時法。修正後之規定，係以適用行為時法為
    原則，原判決雖未及比較適用，然上訴本院後，經比較新舊
    法，行為後之法律並非較有利於行為人，仍應適用行為時法
    ，則原判決適用行為時法即無不當，自不構成撤銷之事由。
五、被告甲○○經合法傳喚，無正當理由不到庭，爰不待其陳述
    逕行判決。
貳、無罪部分：
一、起訴意旨略以：被告戊○○明知丙○○所竊得之車號ＨＡ－
    4485號自用小貨車係贓車，仍於94年6月21日20時40分許，
    在臺北縣三重市○○○○街先嗇宮停車場，以2200元之代價
    購買，因認被告戊○○涉有故買贓物罪嫌。
二、訊據被告戊○○堅決否認有故買贓物犯行，辯稱：其不知道
    丙○○出售之車輛是贓車，該車輛係經由拖吊車司機李木鑽
    介紹，並稱該車輛為報廢車，其才同意收購，並依程序寫「
    廢機動車輛買賣切結書」等語。經查：
 (一).原審同案被告丙○○於警詢證稱；「我向不知情的報廢車資
    源回收業者戊○○詐騙財物，打電話叫他來回收廢棄車，我
    佯稱HA-4485是我的車，並以虛擬年籍資料填具廢機動車輛
    買賣切結書並捺指紋，讓戊○○信以為真，並給於我2200之
    代價... 戊○○不知該車是贓車」；於偵查中稱：「戊○○
    要求寫切結書並壓指紋，曾有向我要車子的車籍資料，我向
    曾說車籍資料不見了」、「我是向曾說我是HA-4485車主」
    等語。於原審結證稱：其竊取己○○所有之車號ＨＡ－44
    85號自用小貨車後，由被告甲○○向己○○恐嚇財物，然因
    己○○匯款未成功後拒絕匯款，遂將該車以報廢車出售給被
    告戊○○，2200元價格係其所講，沒有跟戊○○講是贓車，
    只說已經報廢，沒有資料，當時該車之左前車輪曾經發生碰
    撞等情。核與證人李木鑽於警詢證稱係丙○○向其詢問回收
    場之電話，其告知將請戊○○跟丙○○聯絡，並打電話給戊○○等情相符。參以證人即警員張昭宗及許水明於原審均證
    稱行竊ＨＡ－4485車子的人，係被告至警報案才查獲等語，
    及原審同案被告丙○○亦證稱被告戊○○有要其按印簽名具
    結等情以觀，若被告戊○○與丙○○相識，明知ＨＡ－4485
    號車係贓車，衡情應無不會報警，亦不會要丙○○簽名按印
    ，丙○○亦不會甘冒偽造文書之責，偽簽假名之必要。足見
    被告戊○○辯稱原審同案被告丙○○素不相識，係經人介紹
    購買該車，丙○○亦未告知該車是贓車等語，應屬可採。
 (二).至原審及檢察官以被告戊○○僅以「廢機動車輛買賣切結書
    」完成車輛之買賣，而不審視車籍資料及出賣人身分資料，
    顯與一般正常交易方式迥異。惟查，被告係資源回收商，本
    件之車輛係以報廢車即擬作廢鐵方式處理，並非以一般正常
    汽車為買賣，又被告戊○○係經友人介紹，其亦要求出賣人
    按印簽名具結，並非全無注意要求即無條件買受。而檢察官
    所提之中古車資料表係在某拍賣網站下載，由賣主開價，而
    每部車之車況不同，本案ＨＡ－4485號車前輪復已損壞，價
    格自不能同論，該行情表之客觀性顯不足採。
 (三).綜上所述，檢察官認被告戊○○知悉所買之ＨＡ－4485號車
    係贓車，僅係推測，並無直接證據證明。本案既查無直接證
    據證明被告戊○○明知贓物而故買，依法自應為無罪之諭知
    。原審未察，以推論方式認定被告戊○○涉有故買贓物犯行
    ，尚有未洽，被告戊○○上訴，否認犯罪，為有理由，應予
    撤銷改判無罪。
據上論斷，應依刑事訴訟法第371條、第368條、第369條第1項前
段、第364條、第301條第1項，判決如主文。
本案經檢察官方娜蓉到庭執行職務
中    華    民    國    95    年    8    月     11    日
                  刑事第十三庭  審判長法  官  曾德水
                                      法  官  杜惠錦
                                      法  官  廖紋妤
以上正本證明與原本無異。
不得上訴。
                                      書記官  王增華
中    華    民    國    95    年    8     月    15    日
附表一
┌─────┬─────┬─────┬─────┬─────┬─────┐
│編號      │ 被害人   │ 犯罪時間 │犯罪地點  │竊得物品  │尋獲時間地│
│          │          │          │          │          │點        │
├─────┼─────┼─────┼─────┼─────┼─────┤
│一        │ 葉來在   │ 九十四年 │臺北縣新莊│車號ＧＶ－│九十四年五│
│          │          │ 五月十五 │市○○街四│七一七○號│月二十一日│
│          │          │ 日       │六巷十五弄│自小客車  │在臺北縣新│
│          │          │          │十二號前  │          │莊市○○路│
├─────┼─────┼─────┼─────┼─────┼─────┤
│二        │ 所有權人 │ 九十四年 │臺北縣三重│車號ＱＥ－│九十四年六│
│          │ 詹淑美   │ 六月十八 │市○○路一│三三二八號│月二十二日│
│          │ 使用權人 │ 日       │段六一巷二│自小客車  │在臺北縣泰│
│          │ 丁○○   │          │四弄內    │          │山鄉○○街│
│          │          │          │          │          │七六號    │
└─────┴─────┴─────┴─────┴─────┴─────┘
附表二
┌─────┬─────┬─────┬─────┬─────┬─────┬─────┐
│編號      │被害人    │竊盜犯罪時│ 竊得物品 │恐嚇時間  │恐嚇取財金│恐嚇取財既│
│          │          │間地點    │          │          │額        │遂未遂    │
├─────┼─────┼─────┼─────┼─────┼─────┼─────┤
│一        │乙○○    │九十四年六│車號ＤＬ－│九十四年六│九十四年六│既遂      │
│          │          │月十七日在│九六七○號│月十七日  │月十七日分│（匯款後被│
│          │          │臺北縣新莊│自小客車  │          │二次匯款二│告告知車子│
│          │          │市○○○路│          │          │千元、八千│停放在臺北│
│          │          │重劃區停車│          │          │元至指定之│縣新莊市中│
│          │          │格內      │          │          │楊幼如上開│華路附近而│
│          │          │          │          │          │帳戶內    │尋獲）    │
│          │          │          │          │          │          │          │
│          │          │          │          │          │          │          │
│          │          │          │          │          │          │          │
├─────┼─────┼─────┼─────┼─────┼─────┼─────┤
│二        │庚○○    │九十四年六│車號Ｋ五－│九十四年六│九十四年六│既遂      │
│          │          │月二十日在│四○七一號│月二十日  │月二十日匯│（於匯款後│
│          │          │臺北縣新莊│自用小貨車│          │款一萬五千│，被告告知│
│          │          │市○○路九│          │          │元至指定之│車子停放於│
│          │          │二九巷二一│          │          │楊幼如上開│桃園縣龜山│
│          │          │號對面    │          │          │帳戶內    │鄉一段附近│
│          │          │          │          │          │          │而尋獲）  │
│          │          │          │          │          │          │          │
│          │          │          │          │          │          │          │
│          │          │          │          │          │          │          │
├─────┼─────┼─────┼─────┼─────┼─────┼─────┤
│三        │己○○    │九十四年六│車號ＨＡ－│九十四年六│九十四年六│未遂      │
│          │          │月二十一日│四四八五號│月二十一日│月二十一日│（九十四年│
│          │          │在臺北縣新│自用小貨車│十五時三十│匯款八千元│六月二十一│
│          │          │莊市○○街│          │五分許    │至指定之楊│日二十一時│
│          │          │五一巷十五│          │          │幼如上開帳│三十分許在│
│          │          │號        │          │          │戶內，然未│臺北縣新莊│
│          │          │          │          │          │成功      │市○○路、│
│          │          │          │          │          │          │景德路口尋│
│          │          │          │          │          │          │獲該車）  │
└─────┴─────┴─────┴─────┴─────┴─────┴─────┘
附錄本案論罪科刑法條全文
刑法第320條第1項
意圖為自己或第三人不法之所有，而竊取他人之動產者，為竊盜
罪，處五年以下有期徒刑、拘役或五百元以下罰金。
刑法第346條第1項
意圖為自己或第三人不法之所有，以恐嚇使人將本人或第三人之
物交付者，處六月以上五年以下有期徒刑，得併科一千元以下罰
金。


司法院資訊處製作；財團法人民間司法改革基金會備份。
